臺灣臺中地方法院刑事判決
111年度訴字第321號
公  訴  人  臺灣臺中地方檢察署檢察官
被      告  鐘子欣


            賴永裕


上列被告等因傷害案件，經檢察官提起公訴（110年度偵字第265
12號），本院判決如下：
    主    文
鐘子欣共同犯傷害罪，處有期徒刑參月，如易科罰金，以新臺幣
壹仟元折算壹日。
賴永裕共同犯傷害罪，處拘役伍拾日，如易科罰金，以新臺幣壹
仟元折算壹日。
    犯罪事實
一、緣鐘子欣為址設臺中市○○區○○路0段000○0號BBAP汽車廠之負
    責人（下稱本案汽車廠），賴永裕係該汽車廠之顧客，林信
    宏所有之車牌號碼000-0000號自用小客車於案發前則停放於
    該汽車廠內。鐘子欣於民國110年4月9日上午10時許，於上
    址因車輛維修問題與林信宏及陪同林信宏前往之陳堯華發生
    糾紛，竟與賴永裕共同基於傷害之犯意聯絡，由鐘子欣持棍
    棒敲擊及徒手之方式，賴永裕以徒手方式毆打陳堯華，致陳
    堯華因而受有頭皮鈍傷、左側手肘擦傷、後胸壁、右側前臂
    、左側前臂及左側大腿挫傷之傷害。嗣經警獲報到場處理，
    始悉上情。
二、案經陳堯華訴由臺中市政府警察局第四分局報告臺灣臺中地
    方檢察署檢察官偵查起訴。
    理    由
一、被告以外之人於審判外之陳述，雖不符刑事訴訟法第159條
    之1至之4等4條之規定，而經當事人於審判程序同意作為證
    據，法院審酌該言詞陳述或書面陳述作成時之情況，認為適
    當者，亦得為證據；當事人、代理人或辯護人於法院調查證
    據時，知有刑事訴訟法第159條第1項不得為證據之情形，而
    未於言詞辯論終結前聲明異議者，視為有前項之同意，同法
    第159條之5定有明文。查本案以下所引用具傳聞性質之證據
    ，檢察官及被告鐘子欣、賴永裕於本院準備程序中均表示同
    意有證據能力（本院卷第53頁），或迄至本院言詞辯論終結
    前均未聲明異議，本院審酌上開證據資料作成時之情況，並
    無任何違法取證之不適當情形，且對於被告涉案之事實具有
    相當之關聯性，依刑事訴訟法第159條之5之規定，認均具有
    證據能力。又本院下列所引用卷內之非供述證據，並無證據
    證明係公務員違背法定程序所取得，依同法第158條之4反面
    解釋，亦均得為證據，均合先敘明。
二、訊據被告鐘子欣、賴永裕固坦認有於犯罪事實欄所載時、地
    ，因林信宏車輛維修問題與林信宏及陳堯華發生糾紛等節，
    並不爭執告訴人陳堯華本案案發當日前往驗傷後，經診斷受
    有頭皮鈍傷、左側手肘擦傷、後胸壁、右側前臂、左側前臂
    及左側大腿挫傷之傷害等情，惟矢口否認有何傷害犯行，被
    告鐘子欣辯稱：我因車子的關係，有與林信宏及陳堯華發生
    口角，後來警察接到對方報案有來到現場，但我沒有打對方
    等語；被告賴永裕則辯稱：我沒有打對方，我是跟鐘子欣預
    約去保養車子，本來在休息室裡面，聽到外面咆哮才出來看
    ，一開始是看到鐘子欣在外面跟對方有爭執，我有詢問鐘子
    欣為什麼對方要這麼大聲，當下我也不知道發生什麼情況，
    不知道對方為什麼要對我提告等語（本院卷第51頁）。經查
    ：
（一）被告鐘子欣、賴永裕有於犯罪事實欄所載時、地，因林信
      宏車輛維修問題與林信宏及陳堯華發生糾紛，又告訴人陳
      堯華本案案發當日前往驗傷後，經診斷受有頭皮鈍傷、左
      側手肘擦傷、後胸壁、右側前臂、左側前臂及左側大腿挫
      傷之傷害等節，為被告鐘子欣、賴永裕所坦認或不爭執，
      核與告訴人陳堯華、證人林信宏於警詢、偵查及本院審理
      時之證述大致相符（偵卷第61-97、153-157頁、本院卷第
      104-126頁），並有林新醫療社團法人林新醫院110年4月9
      日診斷證明書（偵卷第105頁、本院卷第65頁）、林新醫
      療社團法人林新醫院110年10月20日林新法人醫字第11000
      0444號函暨所附病歷資料（偵卷第171-178頁）、車號000
      -0000號行照（偵卷第159頁）等件在卷可憑，上開事實，
      先可認定。
（二）告訴人陳堯華於警詢、偵查及本院審理時證稱：110年4月9日我跟林信宏前往本案汽車廠要取回林信宏車輛，因為車子看起來不像有修理完畢，林信宏有向本案汽車廠人員鐘子欣質疑，鐘子欣說不修理了要我們牽回去，並索討查修費，我跟林信宏覺得不合理，因為車子一開始是送給萬宇國際汽車公司維修，該公司未經林信宏同意就送到本案汽車廠，所以有跟鐘子欣提出質疑，後來鐘子欣就從辦公室出來對我攻擊，先徒手，之後就是拿鋁棒毆打我，賴永裕在鐘子欣徒手攻擊我的時候，就從我背後徒手毆打我頭跟背，我擋住對方攻擊，林信宏要靠過來，我就要林信宏趕快跑去外面報案，林信宏就趕快走出本案汽車廠撥打110報案，後來警察到場，我只有跟警察說我有被對方攻擊要提告，我有把手臂拉起來給警察看，沒有想到要拉褲管給警察看，警察就叫我去驗傷，我詢問哪間醫院最近，他們說是林新醫院，報案之後我就直接去醫院驗傷等語（偵卷第83-89、153-157頁、本院卷第104-116頁）；核與證人林信宏於警詢、偵查及本院審理時所證：我跟我朋友陳堯華到本案汽車廠想取回車輛，對方說我有一筆查修費還沒有付，不讓我取車，之後我在本案汽車廠辦公室跟一個櫃台阿姨核對車籍資料時，聽到外面有爭吵聲，出去就看到鐘子欣拿棍棒打陳堯華，後來賴永裕從後面偷襲陳堯華徒手打他頭部，陳堯華幫我擋住對方叫我趕快到外面報案，我就走到外面撥打110向警方報案，之後警察到場陳堯華有跟警察說他有受傷，警察就有請我們趕快去驗傷，不要再爭論，我們就直接去醫院驗傷了；員警來，我有看到鐘子欣就有趕快把棍棒收進包廂，但我沒有看到鐘子欣拿出棍棒的時候，我看到的時候他已經在打了等語（偵卷第61-67、153-157頁），就其等前往本案汽車廠之原因、經過，及被告鐘子欣係持棍棒攻擊告訴人，被告賴永裕徒手由後方攻擊告訴人，證人林信宏並有當場報警，告訴人及證人林信宏並有向到場員警表示告訴人遭受被告鐘子欣及賴永裕攻擊等節，互核均大致相符。
（三）其次，證人林信宏於衝突當下（110年4月9日上午10時16
      分許）即有報警並在場等待員警到場，告訴人並向到場員
      警指稱遭到被告鐘子欣、賴永裕傷害等節，有臺中市政府
      警察局第四分局春社派出所110報案紀錄單附卷可憑（本
      院卷第75-76頁），衡情與設詞誣陷他人者，理需相當時
      間考慮構想等情有別，已見告訴人與證人林信宏前開證述
      有高度可信性。復依證人即當日到場處理之員警孫念先於
      本院審理時證稱：我當天有到場處理糾紛，是線上巡邏警
      員先到，但因為我們案件分工，是內備勤的警員為承辦人
      ，我當時擔任備勤職務（為承辦人），覺得有到現場了解
      的必要，所以我有趕過去，我到場後有向在場同事詢問初
      步狀況，當時兩方人（已經）沒有打鬥跡象，陳堯華有跟
      我陳述他被鐘子欣等人毆打的情事，怎麼毆打部分我沒有
      印象了，我記得陳堯華有跟我說他有受傷，大約指出受傷
      狀況給我看，我只記得是手臂，左手右手我沒有印象，我
      有稍微看一下，沒有看到有很明顯的傷勢，但我沒有跟陳
      堯華講我看到的狀況，因為我不是專業的醫生，除非是真
      的很明顯例如流血，如果是皮肉傷，有時候肉眼或當下可
      能無法發現，所以我個人不會跟他說你身上有什麼傷勢，
      我會請他去醫院驗傷再做提告，所以本案就是跟陳堯華說
      我是承辦的員警，如果要提告的話，要檢附醫院驗傷證明
      再幫他製作相關資料，請他去驗傷；因此我在報案紀錄單
      才寫無傷勢，就是說沒有明顯傷勢，以卷內傷勢照片（告
      訴人手臂照片本院卷第61頁上方照片），我會認為我沒辦
      法判斷，請他們去醫院請專業醫師判斷等語（本院卷第12
      6-132頁）。除可見告訴人及證人林信宏確有當場報警並
      指稱遭被告鐘子欣、賴永裕傷害外，以告訴人有向員警指
      稱受傷部位，並有予員警查看之舉措以觀，更與誣指他人
      ，因未有相關傷勢，衡情不會主動予員警查看有別，益徵
      告訴人及證人林信宏前開證述告訴人有遭被告鐘子欣、賴
      永裕傷害，而有相關傷勢可信。
（四）再者，告訴人遭被告鐘子欣、賴永裕毆打後，於同日11時
      19分許隨即前往醫院就診，告訴人經診斷受有頭皮鈍傷、
      左側手肘擦傷、後胸壁、右側前臂、左側前臂及左側大腿
      挫傷之傷勢等節，有前引之林新醫療社團法人林新醫院11
      0年4月9日診斷證明書（偵卷第105頁、本院卷第65頁）、
      林新醫療社團法人林新醫院110年10月20日林新法人醫字
      第110000444號函暨所附病歷資料（偵卷第171-178頁）在
      卷可憑，並有證人林信宏於同日11時36分至11時37分為告
      訴人拍攝之傷勢照片附卷足參（本院卷第59-63頁，並經
      本院當庭勘驗證人林信宏之手機無訛，本院卷第121頁勘
      驗筆錄），以告訴人於時序緊密時間即前往就診及拍攝照
      片，參以告訴人腿部，有明顯條狀傷勢情形，均核與告訴
      人證述有遭被告鐘子欣以棍棒攻擊、賴永裕徒手毆打頭部
      等均大致相符，益可佐證告訴人所述可採。依此，被告鐘
      子欣、賴永裕有於前揭時地，共同對告訴人為前開傷害犯
      行，致其受有上開傷勢等節，應可認定。
（五）至被告賴永裕固辯稱告訴人及證人林信宏就其是否毆打及
      毆打時點說詞不清楚，有所反覆云云（本院卷第125-125
      頁）。惟按證人之陳述，有部分前後不符或相互間有所歧
      異時，究竟何者為可採，仍應本其自由心證予以斟酌，非
      謂一有不符或矛盾，即應認其全部不可信；又證人對於犯
      罪之細節，所述固有渲染、誇大之處，然其基本事實之陳
      述，仍與犯行之真實性無礙時，尚非不得予以採信；另證
      人供述之證據前後不符時，究竟何者為可採，事實審法院
      仍得依證據法則，本於自由心證予以斟酌，作合理之比較
      ，定其取捨，若其取捨判斷無從認為確實有違日常客觀之
      經驗法則，自不得指為違背法令（最高法院74年台上字第
      1599號判決意旨及81年台上字第5303號、82年台非字第14
      1號判決意旨參照）。查告訴人於本院審理時證述：鐘子
      欣先徒手打我，賴永裕也跟著從我背後打我頭跟背，之後
      鐘子欣拿球棒攻擊我時，賴永裕就沒有打我了（本院卷第
      107-113頁）；固與證人林信宏於本院審理時所證：我看
      到鐘子欣用棍棒打陳堯華，後來賴永裕從後面衝過來，從
      陳堯華的頭敲下去，我對陳堯華說鐘子欣拿棍棒打他時，
      賴永裕已經沒有打了我沒有意見，我記得的是賴永裕從後
      面打，他們有毆打陳堯華就對了等語（本院卷第123-124
      頁），就被告賴永裕攻擊告訴人之時點有所出入。然審之
      證人林信宏並非遭受攻擊之人，且依其前開證述，可知其
      並未全程在場看到經過，是聽聞發生衝突始前往查看，靠
      近後即因告訴人告知前往報警而出外報警等情，堪認證人
      林信宏係在混亂之中查看隨即離開現場報警，則就告訴人
      遭受攻擊之起因、前後順序，未必能如同全程在場，且遭
      受攻擊之告訴人記憶深刻；而告訴人及證人林信宏已就被
      告鐘子欣係持棍棒攻擊告訴人，被告賴永裕係從後方攻擊
      告訴人等重要情節前後證述一致，且當即報警，告訴人並
      向到場處理員警指證遭被告鐘子欣、賴永裕分別持棍棒、
      徒手方式毆打，復即時前往醫院驗傷，經診斷確有上開傷
      勢，而可認被告鐘子欣、賴永裕確有前開傷害犯行，俱如
      前述，自無可僅以告訴人及證人林信宏就被告賴永裕毆打
      時點有前開略為歧異之證述，遽指其等所證均不可採。
（六）綜上，被告鐘子欣、賴永裕之辯解均不可採，其等傷害告
      訴人之犯行事證已臻明確，而可認定，應依法論科。
三、論罪科刑：
（一）核被告鐘子欣、賴永裕所為，均係犯刑法第277條第1項之
      傷害罪。其等就上開傷害犯行，有犯意聯絡，行為分擔，
      應論以共同正犯。
（二）查被告鐘子欣前於107年間，因妨害自由案件，經本院以1
      07年度易字第3181號判決判處有期徒刑8月，上訴後，經
      臺灣高等法院臺中分院以108年度上易字第723號判決撤銷
      原判決改判有期徒刑6月確定，甫於108年10月25日徒刑易
      科罰金執行完畢；被告賴永裕前於107年間，因同一案件
      ，經本院以107年度易字第3181號判決判處有期徒刑8月及
      2月，上訴後，復經臺灣高等法院臺中分院以108年度上易
      字第723號判決撤銷原判決改判有期徒刑6月及2月，合併
      定應執行刑有期徒刑7月確定，經與另案公共危險罪定應
      執行有期徒刑8月確定（臺灣高等法院臺中分院108年度聲
      字第2267號）後，甫於109年4月9日徒刑易科罰金執行完
      畢等節，業經公訴檢察官提出上開臺灣高等法院臺中分院
      確定判決及裁定為證，並以上開判決內容，認被告有加重
      其刑之必要等語（本院卷第137、147-161頁），且有其臺
      灣高等法院被告前案紀錄表可稽，堪認已具體指出證據方
      法，則被告鐘子欣、賴永裕受有期徒刑執行完畢後5年內
      再故意犯本案有期徒刑以上之罪，均為累犯；本院審酌被
      告鐘子欣、賴永裕前案所涉妨害自由部分，係以加害生命
      、身體事項對他人為恐嚇犯行，其等經徒刑執行完畢後，
      理應產生警惕作用，卻再犯本案類型更為嚴重之傷害他人
      身體犯罪，堪認其等對刑罰之反應力均明顯薄弱，應有依
      刑法第47條第1項規定加重其刑之必要，爰依前開規定均
      加重其刑。
（三）爰審酌被告鐘子欣、賴永裕不思以理性方式解決紛爭，竟
      以棍棒及徒手等方式，對告訴人實施傷害行為，致告訴人
      受有前揭傷勢，所為實不足取，應予非難；兼衡被告鐘子
      欣、賴永裕均否認犯行之犯後態度，且未能與告訴人達成
      和解，又審酌本件衝突衝突起因在於被告鐘子欣及告訴人
      等，且被告鐘子欣持棍棒、被告賴永裕係以徒手方式為本
      案犯行之犯罪手段及情節、告訴人所受之傷勢程度，暨被
      告鐘子欣、賴永裕自述之教育程度及家庭生活經濟狀況（
      本院卷第138頁）等一切情狀，分別量處如主文所示之刑
      ，並均諭知易科罰金之折算標準，以資懲儆。
（四）至被告鐘子欣傷害告訴人所使用之棍棒，尚無積極證據可
      認係被告鐘子欣所有，亦難認屬違禁物，爰不宣告沒收。
應依刑事訴訟法第299條第1項前段，刑法第28條、第277條第1項
、第47條第1項、第41條第1項前段，刑法施行法第1條之1第1項
，判決如主文。
本案經檢察官張永政提起公訴，檢察官陳怡廷到庭執行職務。
中　　華　　民　　國　　111 　年　　5 　　月　　31　　日
                  刑事第十庭審判長  法  官  陳玉聰
                                    法  官  林怡姿
                                    法  官  吳珈禎
以上正本證明與原本無異。
如不服本判決應於收受判決後20日內向本院提出上訴書狀，並應
敘述具體理由；其未敘述上訴理由者，應於上訴期間屆滿後20日
內向本院補提理由書（均須按他造當事人之人數附繕本）「切勿
逕送上級法院」。
告訴人或被害人如不服判決，應備理由具狀向檢察官請求上訴，
上訴期間之計算，以檢察官收受判決正本之日起算。
                                    書記官  廖明瑜
中　　華　　民　　國　　111 　年　　5 　　月　　31　　日
附錄論罪科刑法條
中華民國刑法第277條
傷害人之身體或健康者，處5年以下有期徒刑、拘役或50萬元以
下罰金。
犯前項之罪，因而致人於死者，處無期徒刑或7年以上有期徒刑
；致重傷者，處3年以上10年以下有期徒刑。